【裁判字號】    99,訴,2468
【裁判日期】    990917
【裁判案由】    藥事法等
【裁判全文】
臺灣板橋地方法院刑事判決              99年度訴字第2468號
公  訴  人  臺灣板橋地方法院檢察署檢察官
被      告  甲○○
指定辯護人  本院公設辯護人  乙○○
上列被告因違反藥事法案件，經檢察官提起公訴（99年度偵字第
16244 號），被告於準備程序進行中就被訴事實為有罪之陳述，
本院合議庭裁定由受命法官獨任行簡式審判程序，並判決如下：
    主      文
甲○○明知為禁藥而轉讓，未遂，累犯，處有期徒刑伍月。扣案
之手機壹支（含門號0000000000號之SIM 卡壹枚），
沒收之。
    事      實
一、甲○○前於民國98年間，因違反毒品危害防制條例案件，經
    本院以98年度簡字第932 號判處有期徒刑6 月確定；又因違
    反毒品危害防制條例案件，經本院以98年度簡字第3580號判
    處有期徒刑6 月確定。上開2 案嗣經裁定定其應執行刑為有
    期徒刑11月確定，入監服刑後，於99年1 月3 日縮刑期滿，
    翌日因徒刑執行完畢出監。詎仍不知悔改，明知甲基安非他
    命係屬毒品危害防制條例列管之第二級毒品，亦係經行政院
    衛生署依藥事法規定明令公告禁止製造、調劑、輸入、輸出
    、販賣或陳列之毒害藥品，為禁藥，不得持有及轉讓，竟基
    於轉讓第二級毒品即禁藥甲基安非他命之犯意，於99年5 月
    30日下午4 時43分50秒許，以其所有之門號0000000000號行
    動電話，與劉奕君持用之門號0000000000號行動電話聯繫，
    兩人議定由甲○○持甲基安非他命毛重1 公克，前往劉奕君
    友人址設臺北縣三峽鎮住處，供劉奕君施用解癮。嗣甲○○
    向他人調得甲基安非他命後擬贈與劉奕君施用，惟因時間過
    晚，未依約前往指定地點而未得逞。嗣經警於同年6 月2 日
    下午1 時40分許，在甲○○址設臺北縣樹林市○○街32巷22
    號5 樓加蓋504 號套房之居所內，扣得甲○○所有持以聯繫
    轉讓毒品使用之手機1 支（含門號0000000000號之SIM 卡1
    枚），始悉上情。
二、案經臺北縣政府警察局移請臺灣板橋地方法院檢察署檢察官
    偵查起訴。
    理      由
一、按除簡式審判程序、簡易程序及刑事訴訟法第376 條第1 款
    、第2 款所列之罪之案件外，第一審應行合議審判；除被告
    所犯為死刑、無期徒刑、最輕本刑為3 年以上有期徒刑之罪
    或高等法院管轄第一審案件者外，於第一次審判期日前之準
    備程序進行中，被告先就被訴事實為有罪之陳述時，審判長
    得告知被告簡式審判程序之旨，並聽取當事人、代理人、辯
    護人及輔佐人之意見後，裁定進行簡式審判程序，同法第28
    4 條之1 、第273 條之1 第1 項分別定有明文。查被告甲○
    ○所犯係死刑、無期徒刑、最輕本刑為3 年以上有期徒刑以
    外之罪，亦非高等法院管轄第一審之案件。其於準備程序進
    行中就被訴事實為有罪之陳述，經告知簡式審判程序之旨，
    並聽取公訴人、被告及辯護人之意見後，本院爰依首揭規定
    ，裁定由受命法官獨任進行簡式審判程序，合先敘明。
二、上開犯罪事實，業據被告於偵訊、本院訊問及審理時供承不
    諱（詳臺灣板橋地方法院檢察署99年度偵字第16244 號偵查
    卷宗第63、64頁、本院99年度聲羈字第396 號卷第3 頁反面
    、本院卷第31頁反面），證人劉奕君於偵訊時亦證稱：伊當
    日係要被告拿1 包毛重1 克的安非他命到伊友人臺北縣三峽
    鎮住處，結果被告沒有拿過來等語甚明（詳臺灣板橋地方法
    院檢察署99年度偵字第16244 號偵查卷宗第68頁）。復有被
    告與證人劉奕君於99年5 月30日下午4 時43分50秒許通話之
    通訊監察譯文在卷可憑（詳臺灣板橋地方法院檢察署99年度
    偵字第16244 號偵查卷宗第46頁）。另扣有手機1 支（含門
    號0000000000號SIM 卡1 枚）可資佐證。次按轉讓禁藥罪，
    係指行為人非以營利為目的，將禁藥讓與他人而言；所謂販
    賣係指意圖營利而販入或賣出而言，與民法上買賣意義不盡
    相同；販之字義即係買賤賣貴，因而法律規範販賣行為應予
    處罰，當然含有意圖營利之意義在內（最高法院80年度臺上
    字第5976號、84年度臺上字第3227號判決意旨參照）；另按
    毒品販賣或轉讓行為，本質上並非必然具有複次性，立法者
    亦無兼包含攝、聚多成一之擬制意思，社會通念尤難容忍一
    再違犯，司法實務採行數罪併罰，已成定論。關於個別評價
    之各犯行，自應分別以嚴格之證據逐一予以嚴格證明。有關
    於販賣毒品或轉讓毒品（禁藥）罪，其購買毒品之人或受讓
    者所為之指述，固非不得作為認定事實之證據，然衡諸供述
    證據常受主、客觀條件影響，難以完全信實，所須參酌其他
    供述或非供述、直接或間接之補強證據，以資審認，方符嚴
    格證明法則之要求（最高法院98年度臺上字第1845號判決意
    旨參照）。查證人劉奕君於偵訊時雖亦稱：如果被告送過來
    ，伊就會給被告錢，被告不會送伊毒品，因伊與被告從小就
    認識，所以購買毒品的錢，是等被告過來再說等語（詳臺灣
    板橋地方法院檢察署99年度偵字第1624 4號偵查卷宗第68頁
    ）。惟為被告所否認，且當日被告與證人劉奕君間通話之通
    訊監察譯文，亦僅顯示證人劉奕君指示被告交付毒品之事實
    ，自無從證明被告與證人劉奕君間已達成交易之合意，亦無
    從證明被告有營利之意思。從而，本案事證已臻明確，被告
    轉讓甲基安非他命未遂犯行堪以認定，應依法論科。
三、查甲基安非他命係屬毒品危害防制條例第2 條第1 項第2 款
    所定之第二級毒品，且業經行政院衛生署公告禁止製造、調
    劑、輸入、輸出、販賣或陳列之毒害藥品，而認屬藥事法所
    規定之禁藥。而藥事法第83條第1 項係於93年4 月21日修正
    公布，並自同年月23日施行，為毒品危害防制條例之後法。
    且藥事法第83條第1 項之法定刑為7 年以下有期徒刑，得併
    科新臺幣500 萬元以下罰金，與毒品危害防制條例第8 條第
    2 項之法定刑為6 月以上，5 年以下有期徒刑，得併科新臺
    幣70萬元以下罰金相較後，以藥事法第83條第1 項之法定刑
    為重。又以毒品之範圍尚包括影響精神物質與其製品，而藥
    事之管理，亦非僅止於藥品之管理，毒品未必均係經公告列
    管之禁藥，禁藥亦非必均為毒品，毒品危害防制條例與藥事
    法二者，並無必然之特別法與普通法關係。是除有轉讓之第
    二級毒品達毒品危害防制條例第8 條第6 項之一定數量，經
    依法加重後之法定刑較藥事法第83條第1 項之法定刑為重之
    情形外，因藥事法第83條第1 項為後法，且為重法，二者有
    法條競合關係，應優先適用藥事法處罰（最高法院97年度臺
    非字第397 號、98年度臺上字第5362號、98年度臺上字第34
    90號判決參照）。查本案被告轉讓甲基安非他命未遂，其轉
    讓毒品並未達一定數量，並無毒品危害防制條例第8 條第6
    項規定加重其刑之情形，自應優先適用藥事法處罰。是核被
    告所為，係犯藥事法第83條第4 項、第1 項之轉讓禁藥未遂
    罪。又被告已著手轉讓禁藥行為之實施，惟尚未交付甲基安
    非他命與證人劉奕君而未遂，爰依刑法第25條第2 項規定，
    按既遂犯之刑減輕之。另被告已著手轉讓甲基安非他命而持
    有甲基安非他命之低度行為，應為其轉讓未遂之高度行為所
    吸收，不另論罪。末查，被告前於98年間，因違反毒品危害
    防制條例案件，經本院以98年度簡字第932 號判處有期徒刑
    6 月確定；又因違反毒品危害防制條例案件，經本院以98年
    度簡字第3580號判處有期徒刑6 月確定。上開2 案嗣經裁定
    定其應執行刑為有期徒刑11月確定，入監服刑後，於99年1
    月3 日縮刑期滿，翌日因徒刑執行完畢出監等情，有臺灣高
    等法院被告前案紀錄表1 份在卷足參。其於受徒刑之執行完
    畢後，5 年以內故意再犯本案有期徒刑以上之罪，為累犯，
    應依刑法第47條第1 項之規定加重其刑，並依法先加後減之
    。至修正後毒品危害防制條例第17條第2 項雖規定：「犯第
    4 條至第8 條之罪於偵查及審判中均自白者，減輕其刑」，
    然法律之適用有其一致性，除有特別規定外，不得割裂適用
    （最高法院99年度臺上字第15號判決參照）。是被告就其所
    犯轉讓禁藥即第二級毒品甲基安非他命犯行，雖於偵查及審
    判中均自白，然該等行為業依藥事法第83條第1 項論罪科刑
    ，自不得另依毒品危害防制條例第17條第2 項之規定，減輕
    其刑，附此敘明。爰審酌被告漠視法令禁制，恣意轉讓甲基
    安非他命，所為足以助長毒品氾濫並增加施用毒品之人口，
    戕害吸毒者之身心健康，犯罪所生之危害非輕；所幸未轉讓
    得逞，危害較小，暨斟酌其犯後坦承犯行之態度，犯罪之動
    機、目的、手段等一切情狀，量處如主文所示之刑。又扣案
    之行動電話1 支（含門號0000000000號SIM 卡1 枚）為被告
    所有，用以與證人劉奕君聯絡轉讓甲基安非他命時使用，屬
    供被告犯罪所用之物，此經被告陳明在卷（詳本院卷第34頁
    正面），爰依刑法第38條第1 項第2 款規定併予宣告沒收之
    。至扣案之甲基安非他命1 包（驗前淨重0.222 公克，驗後
    餘重0. 2218 公克），係被告供己施用之物，與其本案轉讓
    甲基安非他命未遂犯行無關，此據被告於本院審理時供陳甚
    明（詳本院卷第34頁正面）。且扣案甲基安非他命查獲時間
    ，與本案被告轉讓甲基安非他命未遂犯行，有相當時間差距
    ，亦無證據證明扣案之甲基安非他命與本案被告犯行有何關
    聯，爰不為沒收之宣告，檢察官起訴書認應依毒品危害防制
    條例第18條第1 項前段規定，宣告沒收銷燬，應有誤會，併
    此敘明。
據上論斷，應依刑事訴訟法第273條之1第1項、第299條第1項前
段，藥事法第83條第4項、第1項，刑法第11條前段、第25條第2
項、第47條第1項、第38條第1項第2款，判決如主文。
本案經檢察官李美金到庭執行職務。
中    華    民    國    99    年    9     月    17    日
                  刑事第十八庭  法  官  謝梨敏
上列正本證明與原本無異。
如不服本判決，應於判決送達後10日內敘明上訴理由，向本院提
出上訴狀 (應附繕本) ，上訴於臺灣高等法院。其未敘述上訴理
由者，應於上訴期間屆滿後20日內向本院補提理由書「切勿逕送
上級法院」。
                                書記官  林怡君
中    華    民    國    99    年    9     月    17    日
附錄本案論罪科刑法條全文
藥事法第83條
明知為偽藥或禁藥，而販賣、供應、調劑、運送、寄藏、牙保、
轉讓或意圖販賣而陳列者，處7 年以下有期徒刑，得併科新臺幣
5百 萬元以下罰金。
犯前項之罪，因而致人於死者，處7 年以上有期徒刑，致重傷者
，處3 年以上12 年以下有期徒刑。
因過失犯第1 項之罪者，處2 年以下有期徒刑、拘役或科新臺幣
30萬元以下罰金。
第1 項之未遂犯罰之。

司法院資訊處製作；財團法人民間司法改革基金會備份。
